臺灣彰化地方法院民事判決　八十九年度訴字第一九一號
　　原　　　告　甲○○○○○○.
　　被　　　告　立全混凝土股份有限公司
　　法定代理人　乙 ○ ○
右當事人間請求侵權行為損害賠償事件，本院判決如左：
    主      文
被告應給付原告新台幣貳佰拾玖萬仟貳佰柒拾捌元，及其中新台幣壹佰貳拾肆萬
陸仟捌佰零捌元，自民國八十九年二月二十七日起，其中新台幣壹佰壹拾肆萬陸仟肆
佰柒拾元，自民國九十一年七月十八日起，均至清償日止，按年息百分之五計算之利
息。
原告其餘之訴駁回。
訴訟費用（除減縮部分外）由被告負擔二分之一，餘由原告負擔。
本判決原告勝訴部分於原告以新台幣捌拾伍萬元供擔保後，得假執行。但被告如於假
執行程序實施前，以新台幣貳佰拾玖萬元預供擔保，得免為假執行。
原告其餘假執行之聲請駁回。
    事實及理由
一、本件被告經合法通知，於最後言詞辯論期日不到場，核無民事訴訟法第三百八十
    六條各款所列情形，爰依原告之聲請，由其一造辯論而為判決。
二、原告起訴主張：被告在伊所經營，設於彰化縣花壇鄉○○路三四五之一號之白沙
    灣溫水游泳池及美品泳裝店旁，裝設三個巨型水泥桶，其中一個因設置不當，於
    民國八十八年九月二十一日凌晨九二一集集大地震中倒塌，壓毀伊所有該游泳池
    之建物等相關設備，大量泥沙落入泳池內，致前開溫水游泳池及泳裝店因而停業
    四十六天，被告並於當日立下切結書，同意無條件恢復該游泳池原來建物外觀及
    其內部之設備，直到恢復正常營運，所花費之一切費用，願無條件賠償。另被告
    隨後於僱工清理泳池內泥沙時，復因施工不慎，損壞池內之磁磚。茲白沙灣溫水
    游泳池設備壓毀受損修復費用為新台幣（下同）一百六十一萬零一百三十八元，
    泳池磁磚損壞修復費用為七十三萬五千二百六十七元，停業之營業損失為二百十
    三萬三千一百九十四元；美品泳裝店停業損失為三十八萬一千二百七十二元（合
    計共四百八十五萬九千八百七十一元），詎被告經催討，仍拒不賠償等情，本於
    前開切結書及侵權行為之規定，求為命被告應如數給付四百八十五萬九千八百七
    十一元（游泳池設備壓毀修復費用，起訴時請求金額為一百六十一萬零一百三十
    八元，嗣於八十九年十二月四日減縮為四十三萬五千六百七十七元，再於九十一
    年七月十一日擴張請求；泳池修復費用起訴時請求九十萬四千八百元，嗣後減縮
    請求）暨自起訴狀繕本送達翌日起加給法定利息之判決，並願供擔保聲請宣告假
    執行。
三、被告（未於最後言詞辯論期日到場，依其先前辯論及所提書狀）則以：伊所裝設
    之水泥桶，因強度達七．二級之九二一大地震而倒塌，乃屬震災之不可抗力所致
    ，伊並無任何故意或過失之歸責事由可言，自不負侵權行為之損害賠償責任。而
    依原告所提切結書意旨，被告承諾賠償者僅指白沙灣溫水游泳池之建物及設備之
    損害，並不含停業期間之營收利益在內，更不包括美品泳裝店之任何損害等語，
    資為抗辯。
四、原告主張其經營之白沙灣溫水游泳池，於前揭時地為被告所設置之水泥桶壓毀部
    分建物及相關設備，因而致使該溫水游泳池及同址其所經營之美品泳裝店停止營
    業四十六日，被告隨後僱工清理落入之泥沙時，由於施工不慎，損害游泳池內磁
    磚之事實，有其所提照片六張、存證信函、被告公司復函、彰化稅捐稽徵處函在
    卷為證，並為被告所自認，堪信為真實。該泳池磁磚，經本院囑請彰化縣營造業
    職業工會鑑定結果，亦認為泳池底部磁磚表面，鏟土機施工時，因輪胎左右空轉
    與飛灰、爐石夾雜致擦傷，因鏟土臂放下至緊貼著底部鏟動，亦挫傷及刮傷磁磚
    ，其受損面積分布均勻等情，亦有兩造不爭執之該工會九十年九月五日函在卷可
    稽。另在地震發生後之當日，被告（由其廠長陳昌堯代理）簽具切結書，同意無
    條件恢復白沙灣溫水游泳池原來建築物之外觀，及游泳池內部之設備，直到該溫
    水游泳池恢復正常營運，所花費之一切費用，願無條件賠償之事實，有原告所提
    為被告不爭執之切結書在卷可參，亦堪認為真實。查該切結書，僅敘及被告願賠
    償白沙灣溫水游泳池因水泥桶倒塌所受之損害，並不包括原告所經營關於美品泳
    裝店部分，甚為顯然。原告主張依此切結書之約定，被告亦應賠償關於美品泳裝
    店所受之停業損害，委屬無據。另前開水泥桶為被告所設置之工作物，其因地震
    而倒塌，被告雖抗辯原告對於該水泥桶之設置有欠缺，應負舉證之責任。惟查，
    系爭倒塌之水泥桶，乃被告所設置，其使用之材料、施工方法及如何架設，被告
    知之甚稔，而為第三人之原告，則無從知悉，如應由原告負證明該水泥桶設置有
    欠缺之責任，依其情形，實屬強人所難，而顯失公平，依民事訴訟法第二百七十
    七條但書之規定，自應認為由被告對其水泥桶之設置無欠缺負舉證之責任為當（
    八十九年五月五日修正施行之民法第一百九十一條第一項，規定應由工作物所有
    人就其對於工作物之設置或保管無欠缺，或於防止損害之發生，或損害非因設置
    或保管有欠缺所致者，負證明之責任，亦可資參照）。查九二一地震強度達七．
    二級，對於地震區內之人命及建築物等設施，造成重大損害，固為眾所周知。惟
    被告於同地同時設置有三個水泥桶，僅倒塌一個，其餘二個則完好無恙，原告所
    有之建物除被水泥桶壓毀外，亦無因地震而倒塌或重大受損之情形，被告復未舉
    證證明其設置或保管該倒塌之水泥桶無缺失，原告主張其游泳池之建物等設備被
    壓毀，乃因該水泥桶設置有欠缺所致，自堪以採信。
五、按因故意或過失，不法侵害他人之權利者，負損害賠償責任；土地上之建築物或
    其他工作物，因設置或保管有欠缺，致損害他人之權利者，由工作物所有人負賠
    償責任，修正前民法第一百八十四條第一項前段、第一百九十一條第一項前段分
    別定有明文。本件原告所有前開游泳池之建物等設備，於地震時因被告設置有欠
    缺之水泥桶倒塌而壓毀，致原告經營之白沙灣溫水游泳池及美品泳裝店，各停止
    營業四十六天，被告於僱工清理泥沙時，復疏於注意，損壞泳池內之磁磚，已如
    前述，原告依侵權行為之規定，請求被告負損害賠償責任，即非無據。另於水泥
    桶壓毀游泳池之建物等設備當日，被告簽立前揭切結書，允諾對於白沙灣溫水游
    泳池之建物等設備，直至其恢復正常營運所花費之一切費用，願無條件賠償，原
    告依該切結書之約定，請求被告賠償關於白沙灣溫水游泳池所受之損害，亦無不
    合。茲就原告請求之項目分述如下：
  (一)游泳池之建物等設備修復費用：
    原告請求被告賠償修復費用一百六十一萬零一百三十八元，查其主張支出游泳池
    等設備之修復費用，計有黃添財八十二萬二千四百三十九元；國力營造二十
    四萬一千八百零六元；柳記建材八萬二千二百二十五元；超智三溫暖（原告
    誤稱為超群游泳池）二萬八千元；超群游泳池二十八萬八千八百元、二萬四千
    元；南華消防六萬六千六百八十元；中興保全一千六百八十元；駿承水電
    三萬二千五百七十七元；漢強化工一千四百四十元；黃金蘭一萬七千七百元
    ；輕鋼架天花板修理四千三百元等（合計為一百六十一萬一千六百四十七元，
    其中～為減縮後再擴張之請求），有其所提估價、請款單據十三紙及台灣高
    等法院台中分院九十年度上易字第二○二號民事判決附卷可參，並經證人江長標
    、李青俊、黃啟松、黃添財、陳威宏、劉應場、李慕岳、涂美文到場具結證述在
    卷。惟其中之費用二萬八千元，業經證人黃啟松證述係自然耗損，與地震無關
    ，、之費用各一千四百四十元、一萬七千七百元，分別係購買鹽酸及清潔費
    之用，均不能認為係修復所必要，自均應扣除，其餘一百五十六萬四千五百零七
    元，核其支出項目，堪認為修復必要，被告即應予賠償。被告雖辯稱：伊所有水
    泥桶直徑約五．八公尺，壓毀游泳池之屋頂烤漆板面積不超過十五坪，原告主張
    受損之面積達二百零一坪，顯非實在，且各修復支出應予折舊，另其中～之
    項目，前經原告自認各該費用之承攬關係，存在於被告與各包商，與其無關云云
    。惟原告游泳池屋頂被水泥桶壓毀後，因斷裂致兩邊翹起，應一併修復，業經證
    人黃添財證述明確；依前揭切結書之約定，被告願意無條件恢復白沙灣溫水游泳
    池被壓毀之建物等相關設備，及至正常營運止所支出之一切費用，顯已不考慮建
    物、設備之折舊的問題，被告抗辯建物受損面積不大及應扣除折舊，尚無可取。
    又該三項目之修復費用支出，被告既不承認係由其委託各承包商施作，亦未給付
    該等費用，原告前雖自認該三項費用，係由被告委託包商承作，與伊無關，而減
    縮（撤回）該部分之請求，嗣因前揭台灣高等法院台中分院九十年度上易字第二
    ○二號給付工程款事件，法院判決原告應給付黃添財前開項所示之工程款確定
    ，足認原告先前所為係誤認所致，與事實不符，其乃再擴張（追加）該部分之請
    求，於法自屬無違，被告抗辯原告不得再追加請求，亦無可採。是以，原告所得
    請求被告賠償之建物等設備修復費用為一百五十六萬四千五百零七元（其中～
    金額合計為一百十四萬六千四百七十元為九十一年七月十ㄧ日追加），逾此範
    圍，不應准許。
  (二)泳池磁磚修復費用：
    原告主張其因修復泳池磁磚計支出七十三萬五千二百六十七元，固有其所提為被
    告不爭執為真正之送貨單、請款單、工程預算書為證，但其中花木等種植物支出
    之費用八萬四千四百七十元，顯與泳池磁磚無關，自不得請求被告賠償，其餘磁
    磚費用二十九萬三千四百三十六元、施工費用三十五萬七千三百六十一元（合計
    六十五萬零七百九十七元），核其支出項目，乃屬必要，被告自應予賠償。被告
    雖辯稱：彰化縣營造業職業工會鑑定結果，磁磚受損修復費用僅有四十七萬二千
    八百二十五元，原告請求之金額超過鑑定價額部分，顯無理由云云。查該鑑定意
    見，係在未實際施工之情況下作成，未必合於事實，茲原告既已就受損部分實際
    予以修復，各該支出之項目亦屬必要，即應以此為準，被告不願代為僱工修復受
    損磁磚，徒以原告請求之費用高於鑑定價額，認其請求為無理由，要無可取。惟
    該等修復費用，其中以新磁磚更換舊磁磚，其舊品本應予折舊，因更換新品致增
    加其價值，其增值部分，非屬必要費用，自應予扣除。而依該游泳池係於八十五
    年八月二十七日完工使用，為原告所陳明，並有其所提建物使用執照在卷可參，
    至實際修復之九十一年二月止，計已使用五年六個月。查行政院頒「固定資產耐
    用年數表」，並無明文規定「磁磚」之耐用年數，參照其說明四：固定性之附屬
    設備無單獨使用價值者，其耐用年數隨其主要設備，及本件泳池磁磚乃游泳池建
    築之一部分，認為以比照「加強磚造公共浴室用房屋」之耐用年數三十年，作為
    系爭「磁磚」之耐用年數標準。再依行政院頒「固定資產折舊率表」之規定，耐
    用年數三十年者，依定率遞減法，每年折舊千分之七十四，另依「營利事業所得
    稅查核準則」第九十五條第六款規定，固定資產提列折舊採用定率遞減法者，以
    一年為計算單位，其使用未滿一年者，按實際使用之月數相當於全年之比例計算
    之，不滿一個月者，以月計。」依此方式計算結果，本件磁磚費用扣除折舊後為
    十九萬二千三百九十五元〔293,436×0.926×0.926×0.926×0.926×0.0926（1
    －0.074×6÷12）＝192,395元，角以下四捨五入〕，加上前揭施工費用部分，
    計其泳池磁磚扣除折舊後之必要修復費用為五十四萬九千五百七十六元。
  (三)停止營業之損失：
    原告主張白沙灣溫水游泳池、美品泳裝店，依八十七年度彰化縣稅捐稽徵處核定
    銷售額，分別為五百三十萬四千元及九十四萬八千元，因夏季之營業額占全年營
    業額五分之四，停業四十六天所受之停業損失各為一百零六萬六千五百九十七元
    及十九萬零六百三十六元，建物等設備修復與泳池磁磚修復，均各須停業四十六
    天，故其所受損失白沙灣溫水游泳池部分為二百十三萬三千一百九十四元，美品
    泳裝店部分為三十八萬一千二百七十二元。經查原告經營之白沙灣溫水游池、美
    品泳裝店，均係小規模營利事業，免用統一發票，未辦理營利事業所得稅結算申
    報，其營業額均由稅捐機關分別按每月四十四萬二千元、七萬九千元之定額查定
    ，有財政部台灣省中區國稅局彰化縣分局九十一年一月二十五日函及所附線上查
    詢資料在卷可稽。原告主張以稅捐機關核定之營業額，作為計算其停業損失之標
    準，自堪採取。又夏、秋二季天氣較炎熱，按諸通常情形，屬游泳池業之旺季，
    固然無誤，惟當以暑假七、八之期間為營業額之最高峰，且原告停業期間，即八
    十九年九月二十一日至同年十一月五日，因甫於九二一地震發生後，餘震頻繁，
    人心不安，或投入救災，或他處避難，有閒情逸前往游泳者幾希！故原告主張在
    該停業期間，應按旺季之營業額計算損失，顯然不切實際，且其所稱旺季之營業
    額占全年營業額之五分之四，即為春、冬淡季之四倍，亦無任何具體資料可資佐
    證，應為言過其實。本院審酌原告停業期間之實際情形，認為被告所辯：依彰化
    縣稅捐稽徵處八十九年一月二十日彰稅工字第三三五三號、第三三五四號函所示
    ，白沙灣溫水游泳池、美品泳裝店於前開停業期間所減少之收入，分別為六十六
    萬三千元及十一萬八千五百元等語，堪以採取。至原告所提存款帳戶資料，所存
    入之現金，是否確為前開游泳池及泳裝店之收入，並無任何其他客觀資料或確實
    之帳冊可資參照，自不足採。另原告主張其於停業期間，各項費用如員工薪資、
    水電費用、賠償顧客費用等成本仍應支出，被告應賠償之營收，自不應扣除該等
    成本支出，並提出員工薪資清冊、勞工保險資料、水電費收據等為證，固非無見
    。惟停止營業期間，白沙灣游泳池、美品泳裝店除水電（通常會減少支出）、薪
    資等費用外，別無並其他資本成本之支出，故其因停止營業，所減少之損害額，
    充其量僅與其營業之毛利率（含費用率即費用之支出在內）相當而已，原告請求
    按營業額計算其損害，自非可採。而游泳池業之同業利潤標準，毛利率為百分之
    三十八，另九十年度財政部尚無針對販賣泳裝業合定同業利潤標準，比照其他布
    疋、衣著、服飾品業之利潤標準，毛利率為百分之二十三，有財政部台灣省中區
    國稅局員林稽徵所九十一年八月二十八日函及所附同業利潤標準在卷可參。從而
    ，原告於前揭停業期間，所得請求被告賠償之停業損失，白沙灣游泳池、美品泳
    裝店各為二十五萬一千九百四十元及二萬七千二百五十五元（合計二十七萬九千
    一百九十五元）。又原告主張其泳池磁磚修復另需停業四十六天，查其泳池磁磚
    之損害，係因被告清理倒塌之水泥桶時所造成，在前開停業期間內即可一併修復
    ，其再請求磁磚修復期間停業之損害，不能認為正當，不應予准許。是以，原告
    所得請求之停業損失為二十七萬九千一百九十五元。職此，原告所得請求被告賠
    償之游泳池建物等設備修復費用、泳池磁磚修復費用、停業損失，全部合計為二
    百三十九萬三千七百二十八元（內含一百十四萬六千四百七十元為九十一年七月
    十一日追加之請求）。
六、綜上所述，原告本於侵權行為及前揭切結書之約定請求被告賠償，在二百三十九
    萬三千七百二十八元，及其中一百二十四萬六千八百零八元自起訴狀送達翌日即
    八十九年二月二十七日起，其中一百十四萬六千四百七十元自追加訴狀（即準備
    書(三)狀）送達翌日即九十一年七月十八日起，均至清償日止，按年息百分之五計
    算之法定遲延利息之範圍，洵屬正當，應予准許；逾此範圍之請求，則為無理由
    ，應予駁回。另兩造均陳明願供擔保聲請宣告假執行及免為假執行，就原告勝訴
    部分，核均無不合，爰各酌定相當擔保金額准許之。至原告敗訴部分，其假行之
    聲請失所附麗，應併駁回之。
據上論結，本件原告之訴一部為有理由，一部為無理由，依民事訴訟法第三百八十五
條第一條前段、第七十九條但書、第三百九十條第二項、第三百九十二條，判決如主
文。
中　　　華　　　民　　　國　　九十一 　 年　　  十 　　 月　　二十八 　 日
                                    民事第二庭
                                        法　　　官　陳 瑞 水
右為正本係照原本作成。
如對本判決上訴須於判決送達後廿日內向本院提出上訴狀。
中　　　華　　　民　　　國　　九十一 　 年　　  十 　　 月　　 三十　　 日
                                        法院書記官　楊 筱 惠
